【裁判字號】    97,交聲,1859
【裁判日期】    971031
【裁判案由】    違反道路交通管理處罰條例聲明異議
【裁判全文】
臺灣臺北地方法院交通事件裁定        97年度交聲字第1859號
原處分機關  臺北市交通事件裁決所
異議人即
受處分人    甲○○
上列異議人即受處分人因違反道路交通管理處罰條例案件，對於
台北市交通事件裁決所97年7月21日所為之北市裁罰字第裁22-RB
0000000號裁決，聲明異議，本院裁定如下：
    主   文
異議駁回。
    理  由
一、按汽車駕駛人駕駛汽車，應遵守道路交通標誌、標線、號誌
    之指示，道路交通安全規則第90條前段定有明文，又汽車駕
    駛人，行經有燈光號誌管制之交岔路口闖紅燈者，處新台幣
    （下同）1,800元以上5,400元以下罰鍰；汽車駕駛人有第53
    條之情形者，並記違規點數3點，道路交通管理處罰條例第5
    3條第1項、第63條第1項第3款亦已分別明定。
二、原處分意旨略以：本件異議人即受處分人於民國97年7月1日
    晚間8時25分許，駕駛車牌號碼7E-8671號自用小客車，行經
    有燈光號誌管制之基隆市○○區○○路370巷口前交岔路口
    闖紅燈而違規左轉，為基隆市政府警察局第四分局安定派出
    所員警執行路檢勤務時當場攔停舉發。嗣異議人於通知單上
    所載應到案日期97年7月16日前到案申訴，經查復後仍認異
    議人有上開違規之行為，原處分機關依道路交通管理處罰條
    例第53條第1項、第63條第1項第3款及違反道路交通管理事
    件統一裁罰基準表之規定，裁處受處分人罰鍰新台幣2,700
    元，並記違規點數3點。
三、本件異議意旨略以：當時路段是下坡，伊係黃燈要轉紅燈之
    前通過路口左轉，並無闖紅燈之行為，另當時係接到安養院
    通知父親發高燒，急著去載父親前往急診，不得已始採取避
    難行為，已向警員說明，仍遭開單云云。
四、經查：
（一）本件受處分人對其於上揭時間駕駛車牌號碼7E-8671號自
      用小客車行經前述路段之事實固不否認，惟矢口否認有何
      闖紅燈之違規行為。而證人即舉發員警乙○○於本院經具
      結後證稱：伊當天與另一位員警在安一路370巷口上方路
      段執行路檢勤務，大約晚間8時25分許，車號7E-8671號自
      用小客車見到紅燈轉換已1至2秒時間，仍左轉安一路370
      巷口路段，員警當場攔停取締，受處分人向員警求情，表
      示其闖紅燈之原因是為前往安養中心探望家人，員警告知
      此路段為容易肇事之路段，且闖紅燈屬重大違規，須依法
      舉發，受處分人表示要先前往安養中心探望家人，並將駕
      照、行照留在原地給員警開單舉發，約10分鐘後，受處分
      人返回現場等語。考量證人與受處分人並無任何關係，此
      據證人陳明在卷，其於負有具結義務並可能受刑法偽證罪
      處罰之情形下，仍於法庭為前揭證言，其證言之憑信性應
      可獲得擔保，是證人所述自得援為不利於受處分人之認定
      。且按交通警員製單舉發違反道路交通管理處罰條例所列
      之違規事實，本質上為行政處分，係公務員基於職務上之
      權力，依法就特定之具體事件所為之具公法上效果之單方
      面行政行為，基於公務員為公法上行為具有公信力之原則
      ，該行政行為當可被推定為真正，其據以依法處分之事實
      認定亦為正確無誤。
（二）又經本院勘驗受處分人於該路口紅燈左轉時，該路口監視
      器所拍攝之內容，於20時26分53秒受處分人所駕駛之車輛
      沿安一路左轉安一路370巷時，同向之摩托車有停下來，
      而安一路370巷方向即畫面右下角摩托車於20時26分56秒
      時出現在畫面中成行進狀態，此有前開監視器錄影光碟勘
      驗筆錄在卷可稽（見本院卷第40頁）；依該路口監視器所
      拍攝之內容，同向之機車有停下來，顯見機車見號誌轉變
      ，已停滯等待紅錄燈，即受處分人所駕駛之違規車輛開始
      左轉時，燈號已轉變為紅燈，否則同向之機車豈會仍停在
      停止線前，而未繼續行駛之理，且安一路370巷方向即畫
      面右下角機車於20時26分56秒時出現在畫面中成行進狀態
      ，與受處分人駕駛之車輛危險交錯，益徵證人上開所述：
      受處分人駕駛自用小客車見到紅燈轉換已1至2秒時間，仍
      左轉安一路370巷口路段，與事實相符。是受處分人違反
      號誌之指示，至為明顯，且不因監視器未拍攝到號誌燈而
      認係未闖越紅燈左轉。是受處分人前開所辯，顯係事後卸
      責之詞，不足採信。
（三）按緊急避難行為，以自己或他人之生命、身體、自由、財
      產猝遇危難之際，非侵害他人法益別無救護之途，為必要
      之條件。查依受處分人於聲明異議狀所載及於本院調查時
      所述，受處分人接到安養院通知父親發高燒，即駕駛前揭
      車自小客車欲至安養院搭載父親去急診，行經有燈光號誌
      管制之基隆市○○區○○路370巷口前交岔路口闖紅燈而
      違規左轉，於97年7月1日20時25分許為員警當場舉發，受
      處分人將駕照、行照先行留置並前往安養院載父親，約10
      分鐘後，受處分人返回現場再拿回駕照，而受處分人父親
      在急診室檢查完畢為97年7月1日21時38分56秒，本院參照
      行政院衛生署基隆醫院急診病歷、行政院衛生署基隆醫院
      急診醫囑記錄單及行政院衛生署基隆醫院急診護理記錄單
      ，依病歷記載及主治醫師意見，受處分人之父親於97年7
      月1日20時52分由家人送至醫院急診求診，原因為發燒38.
      9度，診斷為肺炎，並於當天21時40分住院至病房繼續治
      療，受處人之父親確為生病。惟受處分人接到安養院電話
      之際，若受處分人之父親情況危急，非不得立即打電話給
      救護車，而非俟受處分人駕駛車輛前往搭載，因此並無存
      在有現時緊急非違規闖紅燈別無他法救護其法益之危難，
      是受處分人之情形顯與行政罰法第13條所定緊急避難之要
      件不合，難以採信。且道路交通號誌之設置，係主管機關
      基於整體交通考量所為之規劃，目的係為維護社會大眾使
      用道路之秩序，用以確保人車通行之安全，在非緊急避難
      之情況下，尚不能以任何原因恣意枉顧交通號誌之設置，
      以自行認定之必要狀況使用道路，否則交通秩序必無法維
      繫，人車生命安全將無以確保。
五、綜上所述，本件受處分人確有駕駛前開車號自小客車，在前
    揭時地闖越紅燈左轉之違規行為，原處分機關依道路交通管
    理處罰條例第53條第1項、第63條第1項第3款及違反道路交
    通管理事件統一裁罰標準表規定，裁處受處分人罰鍰2700元
    並記違規點數3點，核無違誤，本件受處分人之異議聲明為
    無理由，應予駁回。
據上論斷，應依道路交通案件處理辦法第19條，裁定如主文。
中    華    民    國    97    年    10    月    31    日
                  交通法庭    法  官   蕭清清
上正本證明與原本無異。
如不服本裁定，應於裁定送達後5日內向本院提出抗告狀。
                              書記官   張華瓊
中    華    民    國    97    年    11    月    3     日


司法院資訊處製作；財團法人民間司法改革基金會備份。
